臺灣高等法院臺南分院刑事判決　　　　 94年度上訴字第838號
上　訴　人　臺灣台南地方法院檢察署檢察官
被　　　告　丙○○
　　　　　　丁○○
　　　　　　庚○○
上 列 一人
選任辯護人　淩進源律師
上列上訴人因被告偽造文書等案件，不服臺灣台南地方法院九十
三年訴字第七八四號中華民國九十四年七月六日第一審判決（起
訴案號：臺灣台南地方法院檢察署九十三年度偵字第三七二四號
、四三七○號），本院判決如下：
    主  文
原判決關於被告丁○○、丙○○、庚○○竊盜部分，均撤銷。
丁○○、丙○○、庚○○共同連續竊盜，各處有期徒刑參月，如
易科罰金，均以參佰元折算壹日。
    事  實
一、丙○○、丁○○（偽造文書部分不構成犯罪，詳如後述）為
    兄弟，分係彰化縣秀水鄉世興塑膠公司載貨司機及廠長，另
    庚○○（偽造文書部分不構成犯罪，詳如後述）係台南縣善
    化鎮○○○路十二號奇美電子股份有公司（下稱奇美公司）
    ＬＣＭ廠製造部開綑室領班。奇美公司所需原料每天由採購
    陳瑞煌，與提供原料協力廠商聯絡後，由協力廠商僱用固定
    司機，將原料運至ＬＣＭ廠，再由製造部開綑室領班庚○○
    督導技術員黃誌升（另案不起訴處分），將原料拆開包裝，
    輸送至生產線生產，而包裝原料包材，再由總務部董宗和轄
    下外包廠商「安立潔」清潔公司，將包材統一堆置至廠內碼
    頭邊包材暫存區，每天進料協力廠商所屬司機，再向陳瑞煌
    領取簡易放行單，將所屬有回收再利用價值包材運出廠外。
二、庚○○明知丁○○、丙○○駕駛與駕駛Ｒ二─九四二號大貨
    車（嗣經更換為三三三─ＱＵ車牌），均非屬上開任何一家
    協力廠商之司機或貨車，竟與丁○○、丙○○兄弟，共同意
    圖為自己不法所有，而基於概括犯意，由庚○○在空白奇美
    公司簡易放行單，填載附表一所示廠商、貨名、數量，表示
    該家廠商所屬貨物，將出廠用意，以簡易放行單，並利用於
    附表一所示時間，聯絡丁○○、丙○○駕駛上開大貨車，並
    交付簡易放行單供行使，共同連續竊取附表一所示廠商棧板
    （即原料包材），使不知情警衛放行出廠，足以生損害於協
    力廠商奇美公司控管進出貨物正確性。嗣於九十三年二月十
    五日，丁○○、丙○○再度駕車進入奇美公司上開廠區時，
    為瑞儀公司駐ＬＣＭ廠人員乙○○發現，而報警查獲。
三、案經內政部警政署保安警察隊第二總隊第四大隊第二中隊報
    告偵查起訴。
    理  由
甲、有罪部分（即竊盜部分）：
一、訊據被告丁○○、丙○○供承共同駕駛大貨車進入ＬＣＭ廠
    載運包材之事實，另被告庚○○供承開立簡易放行單給司機
    。然均否認有竊盜犯行，被告丁○○、丙○○均辯稱，係「
    阿義」交付出貨單給他們，再聯絡他們去載運云云。被告庚○○辯稱，伊不認識丁○○、丙○○二人，為保持公司生產
    線順利運作，只要自稱協力廠商要求就會開單云云。惟查：
  (一)查奇美公司所需原料係每天由採購陳瑞煌，與提供原料協力
    廠商聯絡後，先由協力廠商僱用固定司機，將原料運至ＬＣ
    Ｍ廠，再由製造部開綑室領班庚○○督導技術員黃誌升，將
    原料拆開包裝，輸送至生產線生產，而包裝原料包材，再由
    總務部董宗和轄下外包廠商「安立潔」清潔公司，將包材統
    一堆置至廠內碼頭邊包材暫存區，每天進料協力廠商所屬司
    機，再向陳瑞煌領取簡易放行單，將所屬有回收再利用價值
    包材運出廠外，已據證人即奇美公司總務部三課代理課長董
    宗和、原料資材處採購部採購管理師陳瑞煌、儲運部二部半
    成品課倉庫管理師盧英錫於偵查中證述明確（詳四三七○號
    偵查卷五七至五八、七五至七六頁）。足見附表一所示包材
    係屬協商廠商可回收有價值物品，而非奇美公司已丟棄無價
    值物品甚明。被告庚○○辯稱，附表一所示包材係無價值物
    品，即非可採。
  (二)又本件協力廠商並未委託被告庚○○開立簡易放行單，亦未
    委託被告丁○○、丙○○前往載運貨物之事實，已據被害人
    即夏普電子公司營業推進部副理甲○○，證人即瑞儀公司臨
    時駐場員工乙○○、永豐餘公司營業處主任戊○○、奇菱公
    司物料管理助理工程師己○○於證述甚詳（詳警卷六八至七
    ○、四五至五一、五四至五七、七二至七四頁；四三七○號
    偵查卷二五至二六頁）。
  (三)又被告丁○○、丙○○確至奇美公司ＬＣＭ廠載運附表一所
    示包材，有被告丁○○、丙○○至奇美公司ＬＣＭ廠出貨進
    出廠登記表（詳如附表一）在卷可憑。另有被告庚○○、丁○○間通聯紀錄在卷可憑，足認被告三人間，彼此確有犯意
    聯絡，此外有被告庚○○所簽發附表一所示簡易放行單在卷
    可佐，足認被告間確有犯罪行為分擔。另被告丁○○、丙○○並非協力廠商，亦有夏普公司、奇菱公司專屬貨車車號司
    機姓名列表在卷可憑。凡此，均足以證明被告三人確有共同
    竊取附表一包材犯行。
  (四)至扣案附表一所示簡易放行單五紙，其中編號01、04簡易放
    行單上「庚○○」簽名，被告庚○○否認為其所為。然附表
    一編號01、04所示簡易放行單，既有被告庚○○簽名，而被
    告丙○○、丁○○與被告庚○○間，依前所述，彼此間復有
    所聯絡，則附表一編號01、04放行單應亦為被告庚○○所簽
    發交予被告丙○○、丁○○無訛。被告庚○○否認附表一編
    號01、04所示簡易放行單為其所簽，顯非可取，併此敘明。
　(五)綜上所述，本件被告所辯，均不足採，渠等三人竊盜犯行，
  　事證明確，均堪認定。
二、核被告三人所為，均係犯刑法第三百二十條第一項普通竊盜
    罪。公訴人認被告三人所為均係犯刑法第三百二十一條第一
　　項第四款「結夥三人」加重竊盜罪云云。惟按刑法分則或刑
　　法特別法中規定「結夥」二人或三人以上之犯罪，應以「在
　  場」共同實施或在場參與分擔實施犯罪者為限，不包括同謀
    共同正犯在內（最高法院七十六年台上字七二一○號判例參
　　照）。本件被告劉志銘於被告丙○○、丁○○二人載運包材
  　時，並未在場，則被告三人所為，即與刑法第三百二十一條
    第一項第四款「結夥三人」，須在場參與實施犯行不符。公
    訴人認被告所為，均係犯結夥三人加重竊盜罪，尚有未洽。
    又被告三人就本件竊盜犯行，彼此間，有犯意聯絡及行為分
    擔，為共同正犯論處；又被告三人先後多次犯行，時間緊接
    ，所犯係構成要件相同罪名，為連續犯，應依刑法第五十六
    條規定，依法加重其刑。
三、原判決以被告三人竊盜犯行，尚屬不能證明，因而均為無罪
    諭知，固非無見。惟依前所述，本件附表一所示包材，既係
    由奇美公司之協力廠商專門回收，則被告等人即無權予以處
    分；且被告丁○○、丙○○二人，於原審已供承竊取系爭包
    材屬實（詳原審卷一二○頁），原審未予詳察，竟對被告三
    人竊盜部分，遽均為無罪諭知，自有未洽。檢察官上訴意旨
    ，指摘及此，為有理由，則原判決關於被告三人竊盜部分，
    自應由本院將原判決，關於被告三人竊盜部分撤銷改判。爰
    審酌被告三人智識程度、品行、犯罪動機、目的、手段、所
    生危害及犯後態度等一切情狀，對被告三人各量處有期徒刑
    三月，並就所處徒刑均諭知，如易科罰金，以三百元折算一
    日標準，以資懲儆。
四、附表二所示竊盜部分（不另為無罪諭知部分）：
    查附表二編號03、04所示竊盜犯行，並無簡易放行單扣案，
    且該二紙簡易放行單，業已遺失，為公訴人所是認。而附表
    二編號01、02所示簡易放行單申請人欄之簽名，分別是奇美
    公司員工李孟玲、田靜旻所為，有奇美公司九十四年一月五
    日奇電總字第二五號函在卷可憑。依此觀之，附表二所示四
    紙簡易放行單，顯非被告庚○○所為，則公訴人認被告三人
    有共同竊取附表二所示包材，即非有據。惟該部分竊盜犯行
    ，公訴人認與上開附表一有罪竊盜犯行，有連續犯裁判上一
    罪關係，爰不另為無罪諭知，附此說明。
乙、無罪部分（即偽造文書部分，亦不另為無罪諭知）：
一、公訴意旨略以：丁○○、丙○○為彰化縣秀水鄉世興塑膠公
    司廠長、載貨司機，庚○○則係台南縣善化鎮○○○路十二
    號奇美奇美公司ＬＣＭ廠製造部開捆室領班。奇美公司所需
    原料每天由採購陳瑞煌與提供原料之協力廠商聯絡後，由協
    力廠商僱用固定司機將原料運至ＬＣＭ廠，再由製造部開捆
    室領班庚○○需督導技術員黃誌升將原料拆開包裝，輸送至
    生產線生產，而包裝原料之包材，再由總務部董宗和轄下外
    包廠商安立潔清潔公司，將包材統一堆置廠內碼頭邊包材暫
    存區，每天進料協力廠商所屬司機，再向陳瑞煌領取簡易放
    行單，將所屬有回收再利用價值包材運出廠外。庚○○明知
    其無開立簡易放行單權力，亦未受其他有權部門委託，丁○○、丙○○駕駛與駕駛Ｒ二─九四二號大貨車（嗣經換為車
    號三三三─ＱＵ車牌）亦非屬任何協力廠商司機或貨車，渠
    等三人，竟共同意圖為自己不法所有，基於概括犯意，由庚○○在空白奇美公司簡易放行單，填載附表一、二所示廠商
    、貨名、數量，表示該家廠商所屬貨物將出廠用意，偽造簡
    易放行單，於附表一、二所示時間，聯絡丁○○、丙○○駕
    駛上揭大貨車前來奇美公司上開廠區，並交付偽造簡易放行
    單供行使，共同連續結夥竊取附表一、二所示廠商棧板即原
    料包材，使不知情警衛放行出廠，足生損害於協力廠商奇美
    公司控管進出貨物正確性。因認被告庚○○、丙○○、丁○○三人共同涉有刑法第二百十六條、第二百十條行使偽造私
    文書罪嫌云云。
二、按犯罪事實，應依證據認定之，無證據不得認定犯罪事實；
    又不能證明被告犯罪，應諭知無罪判決，刑事訴訟法第一百
    五十四條第二項、第三百零一條第一項，分別定有明文。所
    謂犯罪事實證據，係指足以認定被告確有犯罪行為之積極證
    據，該項證據且須適合被告犯罪事實認定，始得採為斷罪資
    料。又按無論直接或間接證據，其為訴訟上證明，須通常一
    般人均不致有所懷疑，而得確信其為真實程度者，始得據為
    有罪認定（最高法院二十九年上字第三一○五號、五十三年
    台上字第二七五○號判例參照）。又認定不利於被告事實，
    須依積極證據，苟積極證據不足為不利於被告事實認定時，
    即應為有利於被告認定，更不必有何有利證據。再事實認定
    ，應憑證據，如未能發現相當證據，或證據不足以證明，自
    不能以推測或擬制之方法，為裁判基礎；訴訟上用以證明事
    實之證據，須於通常一般人，均不致有所懷疑，而得確信其
    真實之程度，始得據以為有罪之認定，倘其證明未達此一程
    度，而有合理之懷疑存在，致無從為有罪確信時，即應為無
    罪判決。（最高法院四十年台上字第八六號、六十一年台上
    字第三○九九號、七十六年台上字四九六八號判例參照）。
三、訊據被告丁○○、丙○○供承於附表一所載時地，駕車運送
    包材出廠之事實，惟否認有共同偽造文書犯行，均辯稱：簡
    易放行單，均由阿義男子交給我們，每次一至二千元代價，
    請我們至奇美公司廠區運送包材，每次均經警衛放行，載運
    至中山高速公路彰化「福興交流道」下車，阿義即來將貨載
    走，並不知道簡易放行單係偽造的，亦不知道竊盜等語。另
    被告庚○○供承擔任奇美公司開綑室領班，並簽發附表一編
    號02、03、05所示簡易放行單等情，惟堅決否認有上述偽造
    文書犯行，辯稱：包材對奇美公司而言，並無價值，只要包
    材過多，妨害生產流程，即可將包材處理掉，開綑室本即有
    開立簡易放行單權限，平時開綑室職員行動電話，均公布在
    碼頭處，任何人均能聯絡，伊不認識丁○○、丙○○，與其
    二人並未有共同竊盜犯行，有同事鄭水可、潘星元及黃誌升
    等人可以證明等語。經查：
  (一)公訴人認被告涉有上開罪嫌，無非以：被害人即協力廠商夏
    普電子公司榮業推進部副理甲○○、瑞儀公司時駐場員工乙○○、永豐餘公榮業處主任戊○○、奇菱公司物料管理助理
    工程師己○○之指訴、奇美公司總務部三課代理課長董宗和
    、原料資材處採購部採購管理師陳瑞煌、儲運部二部半成品
    課倉庫管理師盧英錫證詞、被告丁○○、丙○○進出廠登記
    表、被告庚○○及丁○○通聯紀錄、被告庚○○偽造放行單
    、奇美公司會議紀錄表、現場照片十五張為憑。
  (二)查奇美公司就包材（下稱包材）回收流程，分別於九十二年
    二月十九日、四月七日、九月十八日開會決議，其中將包材
    回收工作或由採購物負責管理，或由儲運部開立簡易放行單
    、總務安立潔人員負責堆放等情節，固有奇美公司會議紀錄
    三紙及二ＬＭ─ＬＣＭ線邊倉開綑室包裝材料回收流程二紙
    在卷可憑（詳警卷一三○至一三四頁）。惟查：
  1.該公司簡易放行單，實際運作情形並非如此，業經證人即奇
    美公司ＬＣＭ廠擔任製造部課長「鄭水可」於原審結稱：原
    本會議決議，由製造部開立簡易放行單，製造部門的人均能
    開立，簡易放行單並沒有管制，只要有東西要出去，各部門
    （指品管、研發、倉庫、製造四部門）均可使用簡易放行單
    ，總務部對原我們製造部，開立簡易放行單有意見，後來才
    又宣導製造部門不要開立簡易放行單，但有緊急狀況時，製
    造部還是可以開立，製造部每個人都可開立，只要給上一級
    主管蓋章，東西就可以出去，通常簡易放行單物品，為成品
    或半成品，通常在有出廠需求時，就會開立簡易放行單，只
    要廠商以電話聯繫即授權給接到出廠需求電話的人申請，並
    無進一步核章，舉凡原料進出、包裝產品都有用到棧板，在
    經驗中，未發生持簡易放行單，而警衛不放行情況，於檢察
    官偵查時稱，無權力開立是依公司決議回答，且檢察官未詢
    及急緊狀況而未告知等語（詳原審卷一二一至一二八頁）。
  2.另證人即擔任奇美公司ＬＣＭ廠製二課股長「潘星元」於原
    審亦稱：就我所知，九十二年二月十九日至九十二年十一月
    間，製造部仍有繼續開立簡易放行單，且未依造公司會議決
    議，我是九十二年七月接職務，之前會議決議內容不清楚，
    接了職務後，部門仍繼續在開簡易放行單，所以我主觀上不
    認為這樣有違反規定，九十二年九月十八日會議後二個月，
    總務部通知我們不要再開，我就沒有再接到簡易放行單申請
    ，但為生產線順暢，怕包材堆積過多，我們還是會開單子讓
    廠商載包材出去，庚○○拿簡易放行單來申請，也都會經我
    核章，卷附簡易放行單均經我核章無誤等語（詳原審卷一二
    九至一三二頁）。
  3.又證人即奇美公司開綑技術員「黃誌升」於原審供稱；通常
    簡易放行單由領班庚○○交給我後，我交給堆高機的廠商去
    處理，也不太會接觸到廠商，我們只注重簡易放行單「品名
    」，「數量」部分則授權給現場堆高機司機，視情況自行填
    載，廠商有時會打電話來，說有車要進貨，回程要順便載運
    包材，我們不會確認協力廠商司機，因進廠要換證、登記，
    很容易追溯得到，有時司機不會到採購那邊找人開單，直接
    找我們開單，我在現場瞭解堆積包材影響到生產線，擋住通
    路，所以有迫切需要，當技術員的這段期間，並無廠商反應
    包材被竊，一般而言，我是輪班，領班是正常班，司機找不
    到我時就會聯絡領班等語（詳原審卷一三三至一三六頁）。
  4.參酌上開證人供述，足認本件於案發期間，奇美公司內部雖
    已不准製造部開立簡易放行單會議決議，然奇美公司內部實
    際操作流程中，仍存有只要包材阻礙生產線而影響作業，包
    括被告庚○○任職製造部門在內，其他包括品管、研發及倉
    庫部門人員，均可開立簡易放行單，並由主管核章即可放行
    現實情狀。是被告庚○○於本件案發期間，確有開立簡易放
    行單權限，堪可認定。被告庚○○既有權可簽發簡易放行單
    ，則公訴人認被告庚○○偽造附表一所示簡易放行單，依上
    所述，核非有據。是公訴人認被告丙○○、丁○○兄弟與被
    告庚○○共同犯附表一偽造簡易放行單犯行，即非可取。至
    於附表二所示簡易放行單部分，依前所述，既無法證明係被
    告庚○○所簽發，則公訴人認被告三人，亦犯有該部分偽造
    文書犯行，亦屬無據。
  (三)綜上各情，被告三人偽造文書犯行，顯均無法證明，本應為
    無罪諭知，然上開偽造文書部分，與前開論罪部分，公訴人
    認有方法結果牽連關係，為裁判上一罪，爰不另為無罪諭知
    ，併此敘明。
據上論斷，應依刑事訴訟法第三百六十九條第一項前段、第三百
六十四條、第二百九十九條第一項前段，刑法第二十八條、第五
十六條、第三百二十條第一項、第四十一條第一項，罰金罰鍰提
高標準條例第一條前段、第二條，判決如主文。
本案經檢察官蘇南桓到庭執行職務。
中　　華　　民　　國　　94　　年　　11　　月　　3　　日
                  刑事第六庭    審判長法　官  蔡崇義
                                      法　官  吳永宋
                                      法　官  董武全
以上正本證明與原本無異。
如不服本判決，應於收受本判決後十日內向本院提出上訴書狀。
其未敘述上訴理由者並得於提起上訴後十日內向本院補提理由書
狀（均須按他造當事人之人數附繕本）「切勿逕送上級法院」。
　　　　　　　　　　　　　　　　　　　書記官  許美惠
中　　華　　民　　國　　94　　年　　11　　月　　3　　日
附錄法條：
刑法第三百二十條第一項
意圖為自己或第三人不法之所有，而竊取他人之動產者，為竊盜
罪，處五年以下有期徒刑、拘役或五百元以下罰金。
附表一：
┌─┬──────┬────┬────┬───┬───┐
│編│   時  間　 │有無簡易│有無進出│協力  │貨名  │
│號│　　　　　　│放行單　│廠廠登記│廠商　│數量　│
├─┼──────┼────┼────┼───┼───┤
│01│92年9月22日 │有，上有│有　　　│永豐餘│棧板  │
│　│   20時29分 │庚○○簽│　　　　│　　　│十件　│
│　│　          │名，惟劉│　　　　│　　　│　　　│
│　│　　　      │世銘否認│　　　　│　　　│　　　│
├─┼──────┼────┼────┼───┼───┤
│02│92年9月26日 │有，上有│有　　　│永豐餘│棧板  │
│　│   20時37分 │庚○○簽│　　　　│　　　│十件　│
│　│　          │名，劉世│　　　　│　　　│　　　│
│　│　　　      │銘承認  │　　　　│　　　│　　　│
├─┼──────┼────┼────┼───┼───┤
│03│92年9月26日 │有，上有│有　　　│奇菱　│棧板  │
│　│   20時37分 │庚○○簽│　　　　│　　　│七件　│
│　│　          │名，劉世│　　　　│　　　│　　　│
│　│　　　      │銘承認  │　　　　│　　　│　　　│
├─┼──────┼────┼────┼───┼───┤
│04│92年10月3日 │有，上有│有　　　│勝美達│棧板  │
│　│   20時25分 │庚○○簽│　　　　│　　　│八件　│
│　│　          │名，劉世│　　　　│　　　│　　　│
│  │            │銘否認  │        │      │　　　│
├─┼──────┼────┼────┼───┼───┤
│05│92年10月5日 │有，上有│有（函）│奇菱　│棧板  │
│　│   20時31分 │庚○○簽│　　　　│　　　│11板  │
│　│　          │名，劉世│　　　　│　　　│　　　│
│  │            │銘承認  │        │      │　　　│
└─┴──────┴────┴────┴───┴───┘
附表二：
┌─┬──────┬────┬────┬───┬───┐
│編│   時  間　 │有無簡易│有無進出│協力  │貨名  │
│號│　　　　　　│放行單　│廠廠登記│廠商　│數量　│
├─┼──────┼────┼────┼───┼───┤
│01│92年12月27日│有，上有│有　　　│夏普　│棧板等│
│　│    12時45分│李孟玲印│　　　　│　　　│不詳  │
│　│            │文      │　　　　│　　　│　　　│
├─┼──────┼────┼────┼───┼───┤
│02│93年1月18日 │有，上有│有　　　│夏普　│tray盤│
│　│   12時48分 │田靜旻印│　　　　│　　　│八件  │
│　│　　        │文      │　　　　│　　　│　　　│
├─┼──────┼────┼────┼───┼───┤
│03│93年1月21日 │遺  失　│有　　　│　　　│　　　│
├─┼──────┼────┼────┼───┼───┤
│04│93年2月15日 │遺  失　│有　　　│瑞儀　│棧板  │
│  │            │        │        │      │二塊　│
└─┴──────┴────┴────┴───┴───┘
